臺灣高等法院刑事判決
109年度交上訴字第124號
上  訴  人  臺灣基隆地方檢察署檢察官
被      告  林少杰


上列上訴人因被告犯過失致死案件，不服臺灣基隆地方法院109
年度交訴字第13號，中華民國109年5月13日第一審判決（起訴案
號：臺灣基隆地方檢察署108年度偵字第6430號），提起上訴，
本院判決如下：
    主  文
原判決撤銷。
林少杰犯過失致人於死罪，處有期徒刑捌月。
    事  實
一、林少杰於民國108年10月29日上午7時30分許，駕駛車牌號碼
    000-0000號自用小貨車（起訴書誤載為自小客貨車），沿基
    隆市七堵區明德二路往基隆市區方向行駛，行經基隆市七堵
    區明德二路與明德三路之三岔路口時，本應注意汽車行駛時
    ，駕駛人應注意車前狀況，並隨時採取必要之安全措施，且
    應遵守汽車行至有號誌之交岔路口，遇紅燈應依車道連貫暫
    停之規定，而依當時為天候雨、日間自然光線、道路路面狀
    況濕潤、無缺陷、無障礙物，且視距良好之市區柏油道路，
    並無不能注意之情事，竟疏未注意前方交岔路口號誌為紅燈
    及車前狀況，未依規定依車道連貫暫停而貿然前行，適有陳
    清松騎乘車牌號碼000-000號普通重型機車、陳文進騎乘車
    牌號碼000-000號普通重型機車，沿同路段同方向行駛在林
    少杰所駕駛自用小貨車前方，並均在機車停等區內停等紅燈
    ，林少杰見狀煞停不及，其所駕駛之自用小貨車前車頭遂自
    後方追撞陳清松、陳文進所騎乘之普通重型機車後方，陳文
    進、陳清松因而均人、車倒地，致陳清松受有胸壁挫傷、左
    大腿挫傷、左腳踝扭傷等傷害（林少杰就陳清松受傷部分所
    涉過失傷害罪嫌，業經陳清松於偵查中到庭撤回其告訴）；
    陳文進受有頭部外傷伴蛛網膜下腔瀰漫性出血、右硬膜下血
    腫、雙側肺挫傷伴急性呼吸衰竭、第1至3腰椎骨折、內出血
    伴輕度肝裂傷等傷害，經送往汐止國泰綜合醫院急救後，仍
    於108年10月30日下午4時24分許，因中樞神經性休克而不治
    死亡。
二、案經陳文進之妻趙軍營訴由基隆市警察局第三分局報請臺灣
    基隆地方檢察署檢察官偵查起訴。　　
    理  由
壹、證據能力部分：
一、查本判決下列所引用被告以外之人於審判外之言詞或書面陳
    述，屬傳聞證據，檢察官及被告林少杰於本院準備程序期日
    中分別表示同意或不爭執其等證據能力（見本院卷第37至39
    頁），且迄至言詞辯論終結前亦均未聲明異議，本院審酌上
    開證據資料製作時之情況，核無違法取證或其他瑕疵，證明
    力亦無明顯過低之情形，認為以之作為證據為適當，依刑事
    訴訟法第159條之5規定，認定前揭供述均有證據能力。　　
二、至於非供述證據部分，檢察官及被告均不爭執其等證據能力
    （見本院卷第38、39頁），復均查無違反法定程序取得或其
    他不得作為證據之情形，且經本院於審理期日提示予檢察官
    及被告而為合法調查，應認均有證據能力。
貳、實體部分：
一、認定犯罪事實所憑之證據及理由　
  ㈠上揭事實，業據被告於警詢、偵查、原審及本院審理時坦承
    不諱（見相驗卷第11至14、37至39、103至106頁、偵卷第10
    0頁、原審卷第34、35、42頁、本院卷第36、37、60頁），
    核與告訴人趙軍營於警詢時情節相符（見相驗卷第17至20頁
    ），復經證人陳清松於警詢及偵查時證述屬實（見相驗卷第
    21至23、33至35、107至109頁），並有道路交通事故現場圖
    、道路交通事故調查報告表㈠、㈡、消防機關救護紀錄表（基
    隆市消防局）、汐止國泰綜合醫院診斷證明書、相驗筆錄、
    臺灣基隆地方檢察署相驗屍體證明書、檢驗報告書、車輛詳
    細資料報表、現場照片、監視器畫面擷圖、相驗及解剖照片
    等件在卷可稽（見相驗卷第25至29、49、51、53至69、71至
    77、79、81、101、111、115至129、131至140頁、偵卷第49
    至67、69頁），足認被告任意性自白核與事實相符，應堪採
    信。
　㈡按汽車行駛時，駕駛人應注意車前狀況及兩車並行之間隔，
    並隨時採取必要之安全措施；汽車行至有號誌之交岔路口，
    遇紅燈應依車道連貫暫停，道路交通安全規則第94條第3項
    、第102條第1項第12款分別定有明文，此為一般汽車駕駛人
    所應注意並遵守之事項。查被告考領有適當之駕駛執照，對
    於前述交通安全規則自應知之甚詳，則其駕駛自用小貨車自
    應注意上揭規定並確實遵守，其於案發時，駕駛自用小貨車
    ，行經案發地點，本應注意車前狀況，並隨時採取必要之安
    全措施，且應遵守汽車行至有號誌之交岔路口，遇紅燈應依
    車道連貫暫停之規定，而依當時為天候雨、日間自然光線、
    道路路面狀況濕潤、無缺陷、無障礙物，且視距良好之市區
    柏油道路，並無不能注意之情事，竟疏未注意前方交岔路口
    號誌為紅燈及車前狀況，未依規定依車道連貫暫停而貿然前
    行，因而肇事，其就本案事故之發生自有過失，至為明灼。
　㈢被害人陳文進因本件車禍而受有頭部外傷伴蛛網膜下腔瀰漫
    性出血、右硬膜下血腫、雙側肺挫傷伴急性呼吸衰竭、第1
    至3腰椎骨折、內出血伴輕度肝裂傷等傷害，經送往汐止國
    泰綜合醫院急救後，仍於108年10月30日下午4時24分許，因
    中樞神經性休克而不治死亡，業如前述，則被告過失駕車肇
    事行為，與被害人之死亡結果間，自具有相當因果關係。
  ㈣綜上所述，本案事證已臻明確，被告犯行堪予認定，應依法
    論科。
二、論罪：
  ㈠核被告所為，係犯刑法第276條之過失致人於死罪。
  ㈡又被告於肇事後，於有偵查犯罪權限之公務員發覺前，即主
    動向到場處理事故之警員徐文章坦承其為肇事車輛之駕駛人
    及上開肇事情節，並接受裁判等情，有道路交通事故肇事人
    自首情形紀錄表附卷可稽（見相驗卷第47頁），爰依刑法第
    62條前段規定，減輕其刑。
三、撤銷改判之理由：
  ㈠原審認被告上開過失致人於死犯行，罪證明確，予以論罪科
    刑，固非無見。惟按刑事審判之量刑，旨在實現刑罰權之分
    配正義，故法院對科刑判決之被告量刑，應符合罪刑相當原
    則，使罰當其罪，以契合人民之法律感情。此於刑法第57條
    明定科刑時應審酌一切情狀，尤應注意該條所列各款情形，
    以為科刑輕重之標準。又按量刑輕重與否，固屬實體法上賦
    予法院得為自由裁量之事項，惟法院行使此項職權時，除應
    審查被告是否符合法定要件外，仍應受比例原則與平等原則
    等一般法律原則之支配，以期達成客觀上之適當性、相當性
    與必要性之價值要求。若違反比例原則、平等原則時，自有
    濫用裁量權之違法。查被告於案發時，駕駛前開自用小貨車
    ，疏未注意前方交岔路口號誌為紅燈及車前狀況，未依規定
    依車道連貫暫停而貿然前行，因而肇事，致被害人喪失寶貴
    生命，所生危害重大，犯後雖坦承犯行，然迄未獲取告訴人
    之原諒或與告訴人達成民事上和解，原審僅判處有期徒刑6
    月，並諭知易科罰金之折算標準，量刑顯然過輕，違反比例
    原則及罪刑相當原則，容有未當。檢察官提起上訴，據此指
    摘原判決量刑過輕，為有理由，自應由本院予以撤銷改判。
  ㈡爰審酌被告前未曾因犯罪受刑之執行完畢，有本院被告前案
    紀錄表1份在卷可稽，素行尚稱良好，因一時疏忽，未遵守
    道路交通安全規則因而肇事，導致被害人喪失寶貴之生命，
    侵害他人生命法益實屬重大，並造成告訴人及其他被害人家
    屬無可彌補之傷害，犯後雖坦承犯行，並給付喪葬費用新臺
    幣（下同）15萬元予被害人之兄陳文賢，及給付車牌號碼00
    0-000號普通重型機車之車損賠償金1萬8,000元予被害人之
    堂兄陳清松等情，業據告訴人、證人陳清松於原審確認無訛
    （見原審卷第34頁），並有證人陳清松代理與被告所簽署之
    機車損失和解書1紙附卷可參（見原審卷第45頁），惟迄未
    獲取告訴人之原諒或與告訴人達成民事上和解，兼衡被告之
    智識程度為高職畢業〔見個人戶籍資料（完整姓名）查詢結
    果附於原審卷第9頁〕、於原審及本院自承現與爺爺、奶奶同
    住，案發時從事水泥臨時工，月收入3萬元，有時候會負擔
    家中必要支出之家庭經濟狀況（見原審卷第43頁、本院卷第
    61頁）等一切情狀，量處如主文第2項所示之刑，以資懲儆
    。
據上論斷，應依刑事訴訟法第369條第1項前段、第364條、第299
條第1項前段，判決如主文。
本案經檢察官張長樹提起公訴，檢察官李彥霖提起上訴，檢察官
楊淑芬到庭執行職務。
中　　華　　民　　國　　109 　年　    9     月    30  日
                  刑事第二十三庭  審判長法  官  許永煌
                                        法  官  黃美文
                                        法  官  雷淑雯
以上正本證明與原本無異。
如不服本判決應於收受送達後20日內向本院提出上訴書狀，並應
敘述具體理由；其未敘述上訴理由者，應於上訴期間屆滿後20日
內向本院補提理由書（均須按他造當事人之人數附繕本）「切勿
逕送上級法院」。告訴人或被害人如對於本判決不服者，應具備
理由請求檢察官上訴，其上訴期間之計算係以檢察官收受判決正
本之日期為準。　　
                                        書記官  林立柏
中　　華　　民　　國　　109 　年　　  9     月　  30　日
附錄本案論罪科刑法條全文：
中華民國刑法第276條
（過失致死罪）
因過失致人於死者，處5年以下有期徒刑、拘役或50萬元以下罰
金。